臺灣桃園地方法院刑事判決　　　　　　　110年度訴字第961號
公　訴　人　臺灣桃園地方檢察署檢察官
被　　　告　梁哲豪



選任辯護人　吳典哲律師
上列被告因違反毒品危害防制條例案件，經檢察官提起公訴（11
0 年度偵字第9860號），本院判決如下：
    主  文
梁哲豪犯販賣第三級毒品罪，處有期徒刑參年捌月。
扣案如附表所示之物均沒收。
    事  實
一、梁哲豪明知愷他命係毒品危害防制條例第2 條第2 項第3 款
    所列管之第三級毒品，非經許可，不得擅自販賣，竟仍基於
    販賣第三級毒品愷他命之犯意，於民國110 年2 月22日上午
    11時35分許，在桃園市○鎮區○○路0 段00號前，以新臺幣
    （下同）5,200 元之代價，將愷他命2 包販賣予李智棋。嗣
    經警將梁哲豪拘提到案，扣得第三級毒品愷他命14包（含袋
    毛重共22.5798 公克，公訴人誤載為25.2公克，應予更正）
    、阿拉蕾圖案深藍紫色包裝袋內含鵝黃色粉末之果汁包13包
    （含袋毛重共75.0823 公克，公訴人誤載為74.4公克，應予
    更正）、iPhone 7手機1 支、iPhone 8手機1 支及現金6 萬
    1,900 元，而查悉上情。
二、案經臺灣桃園地方檢察署檢察官指揮桃園市政府警察局刑事
    警察大隊報告偵查起訴。
    理  由
壹、證據能力
    本院認定被告梁哲豪犯罪事實之各項證據方法，其中屬供述
    證據者，檢察官、被告及辯護人均同意有證據能力，本院審
    酌各項證據作成時之情形，認以之作為本案認定事實之基礎
    核屬適當，依刑事訴訟法第159 條之5 規定，均具有證據能
    力。其餘非供述證據，與本案均有關聯性，亦非實施刑事訴
    訟程序之公務員以不法方式取得，有證據能力，均得作為本
    院認定本案事實之基礎。
貳、實體部分
一、認定犯罪事實所憑之證據及理由
  ㈠上開犯罪事實，業據被告梁哲豪迭於警詢、偵查、本院準備
    程序及審理時均坦承不諱（見110 年度偵字第9860號卷〈下
    稱偵卷〉第13-20 、21-23 、123-125 、本院110 年度訴字
    第961 號卷〈下稱本院卷〉第59-63 、75-86 頁），核與證
    人李智棋警詢、偵訊時之證述大致相符（見110 年度他字第
    1515號卷〈下稱他卷〉第17-20 、偵卷第117-119 頁），並
    有李智棋之扣押筆錄、扣押物品目錄表、扣押物品收據、李
    智棋之真實姓名與尿液、毒品編號對照表、「毒品」初步鑑
    驗報告單、「尿液」初步鑑驗報告單、刑案現場照片、李智
    棋與其上游購毒之對話紀錄擷圖、李智棋進入車牌AYC-6630
    汽車購毒之照片、查獲李智棋之現場照片、從被告處扣案之
    毒品、現金、手機等現場蒐證照片、被告之搜索扣押筆錄、
    扣押物品目錄表、扣押物品收據等資料附卷可稽（見他卷第
    29 -35、37-41 、43、45-50 、61-63 、65-77 頁）；復依
    桃園市政府警察局刑事警察大隊110 年4 月22日桃警刑大四
    字第1100009626號函暨所附之臺北榮民總醫院毒品成分鑑定
    書、臺北榮民總醫院毒品純度鑑定書㈠、㈡檢驗結果：⒈阿
    拉蕾圖案深藍紫色包裝袋內含鵝黃色粉末13包，毛重
    75.0823 公克，淨重61.3201 公克，取樣量0.5604公克，驗
    餘量60.7597 公克，純度為7.28％，純質淨重為4.4641公克
    ，檢出4-甲基甲基卡西酮成分；⒉白色或透明晶體14包，毛
    重22.5798 公克，淨重13.2656 公克，取樣量0.0401公克，
    驗餘量13.2255 公克，檢出愷他命成分，純度為72.9％，純
    質淨重為9.6706公克，有臺北榮民總醫院110 年04月14日北
    榮毒鑑字第C0 000000 號毒品成分鑑定書、第C0000000-Q號
    毒品純度鑑定書㈠4-甲基甲基卡西酮、毒品純度鑑定書㈡愷
    他命附卷可佐（見偵卷第159-165 頁），且有扣案如附表所
    示之毒品在案足憑，足認被告之任意性自白與事實相符。
  ㈡按第三級毒品愷他命，本無一定之公定價格，是其各次買賣
    之價格，當亦各有差異，而或隨供需雙方之資力、關係之深
    淺、需求之數量、程度、毒品之成色、貨源之充裕與否、販
    賣者對於資金之需求程度，以及政府查緝之態度，進而為各
    種不同之風險評估，而為機動性之調整，是其價格標準，自
    非一成不變，且販賣者從各種「價差」或「量差」或「純度
    」謀取利潤方式，亦有差異，然其所圖利益之非法販賣行為
    目的，則屬相同，並無二致。又按一般民眾普遍認知之毒品
    非法交易，向為政府查禁森嚴且重罰不寬貸，衡諸常情，倘
    非有利可圖，絕無平白甘冒被重罰風險之理，從而，舉凡其
    有償交易，除足反證其確另基於某種非圖利本意之關係外，
    通常尚難因無法查悉其買進、賣出之差價，而諉無營利之意
    思，或阻卻販賣犯行之追訴。又販賣毒品之所謂販賣行為，
    係行為人基於營利之目的，而販入或賣出毒品而言。販賣毒
    品者，其主觀上有營利之意圖，且客觀上有販賣之行為即足
    構成，至於實際上是否已經獲利則非所問。經查，被告於偵
    訊時供承：每販賣1 包K 他命可以從中獲利大約500-600 元
    等語（見偵卷第124 頁），是被告主觀上確有營利之意圖甚
    明。
  ㈢綜上所述，本件事證明確，被告上開犯行堪以認定，應依法
    論科。
二、論罪科刑：
  ㈠核被告梁哲豪所為，係犯毒品危害防制條例第4 條第3 項之
    販賣第三級毒品罪。被告所持有之第三級毒品之純質淨重已
    逾毒品危害防制條例第11條第5 款規定之5 公克以上，其持
    有第三級毒品為販賣之高度行為所吸收，不另論罪。
  ㈡毒品危害防制條例第17條第2 項規定：犯第4 條至第8 條之
    罪於偵查及歷次審判中均自白者，減輕其刑，查被告於偵查
    及本院審判中均已自白犯罪，故依毒品危害防制條例第17條
    第2 項之規定，減輕其刑。
  ㈢按刑法第59條規定之酌量減輕其刑，必須犯罪另有特殊之原
    因與環境，在客觀上足以引起一般同情，認為即使予以宣告
    法定最低度刑，猶嫌過重者，始有其適用。此所謂法定最低
    度刑，固包括法定最低本刑；惟遇有其他法定減輕之事由時
    ，則應係指適用其他法定減輕事由減輕其刑後之最低度刑而
    言。是倘被告適用法定減輕事由減輕其刑後，猶認其犯罪之
    情狀顯可憫恕，即使科以該減輕後之最低度刑仍嫌過重者，
    始得適用刑法第59條規定酌量減輕其刑（最高法院100 年度
    台上字第1553號判決意旨參照）。本件被告所為犯行經適用
    毒品危害防制條例第17條第2 項之規定減刑後，尚無何特殊
    之原因與環境可認有情輕法重之憾，且被告係為貪圖不法利
    益而為本案犯行，查獲時亦扣得相當數量之第三級毒品，客
    觀上實亦無足以引起一般同情，顯可憫恕之情狀，當無再援
    引刑法第59條規定予以酌減其刑之餘地，被告及辯護人以被
    告坦承犯行、犯後態度良好及並非大盤毒梟等情，請求再依
    刑法第59條規定酌減其刑，尚非可採。
  ㈣爰以行為人之責任為基礎，審酌被告販賣第三級毒品之行為
    ，助長施用毒品惡習，並足以使購買之施用者導致精神障礙
    與性格異常，甚至造成人民身體健康受損之成癮性及危險性
    ，其不僅戕害國人身體健康，且有危害社會安全之虞，應予
    以非難，惟被告犯後均能自白犯行，審酌被告出售毒品金額
    、數量、被告自陳二專肄業之教育智識程度、入監前業司機
    、普通之家庭經濟狀況及本案犯罪之動機、手段等一切情狀
    ，量處如主文所示之刑，以資懲儆。
三、沒收
    按毒品危害防制條例第18條第l 項前段規定，應予沒收銷燬
    之毒品，以經查獲之第一、二級毒品為限。又施用或持有第
    三、四級毒品，因其可罰性較低，故除持有第三級、第四級
    毒品純質淨重20公克（嗣於109 年1 月15日修正為5 公克）
    以上者，毒品危害防制條例第11條第5 項、第6 項有處罰規
    定外，其餘並未設處罰之規定，僅就施用及持有第一、二級
    毒品科以刑罰。但鑑於第三、四級毒品均係管制藥品，特於
    同條例第11條之1 明定無正當理由，不得擅自持有；第18條
    第1 項中段復規定查獲之第三、四級毒品，無正當理由而擅
    自持有者，沒入銷燬之。從而，依同條例第18條第1 項中段
    應沒入銷燬之毒品，專指查獲施用、持有第三、四級毒品而
    言；倘係查獲製造、運輸、販賣、意圖販賣而持有、以非法
    方法使人施用、引誘他人施用、轉讓第三、四級毒品或持有
    第三、四級毒品純質淨重達一定數量以上，既屬同條例相關
    法條明文規定處罰之犯罪行為，即非該條項應依行政程序沒
    入銷燬之範圍。又同條例對於查獲之製造、運輸、販賣、意
    圖販賣而持有、以非法方法使人施用、引誘他人施用及轉讓
    第三、四級毒品之沒收，並無特別規定，如其行為已構成犯
    罪，則該毒品即屬不受法律保護之違禁物，應回歸刑法之適
    用，依刑法第38條第1 項之規定沒收之（最高法院100 年度
    台上字第7150號判決意旨參照）。經查：
  ㈠扣案如附表編號1 之第三級毒品愷他命14包、編號2 含有第
    三級毒品4-甲基甲基卡西酮之果汁包13包，均係被告販賣之
    第三級毒品，而其販賣第三級毒品之行為既係毒品危害防制
    條例明文規定處罰之犯罪行為，揆諸前揭說明，上開毒品自
    均屬違禁物，應依刑法第38條第1 項之規定，均諭知沒收。
    另用以盛裝上開毒品之包裝袋，因無法於與毒品完全析離，
    亦予沒收。至鑑驗用罄毒品之部分，因已滅失不復存在，爰
    不再為沒收之諭知。
  ㈡按犯第4 條至第9 條、第12條、第13條或第14條第1 項、第
    2 項之罪者，其供犯罪所用之物，均沒收之，毒品危害防制
    條例第19條第1 項定有明文。查本件扣案如附表編號3 、4
    之iPhone 7手機1 支、iPhone 8手機1 支，均為被告所有且
    均係供本件販賣第三級毒品之犯罪所用，業經被告於審理時
    供述甚明（見本院卷第83頁），故應依毒品危害防制條例第
    19條第1 項之規定，宣告沒收。
  ㈢至扣案現金6 萬1,900 元（見110 年刑管1784號扣押物品清
    單），其中如附表編號5 現金5,200 元，係販毒所得之財物
    ，亦經被告於審理時供述在卷（見本院卷第82頁），依刑法
    第38條之1 第1 項前段規定宣告沒收。其餘扣案現金並無證
    據證明係本件犯罪所得，故除上述沒收部分外，均不沒收。
據上論斷，應依刑事訴訟法第299 條第1 項前段，毒品危害防制
條例第4 條第3 項、第17條第2 項、第19條第1 項，刑法第11條
前段、第38條第1 項、第38條之1 第1 項前段，判決如主文。
本案經檢察官王晴怡提起公訴，檢察官董諭到庭執行職務。
中    華    民    國   110    年    11    月    12    日
                  刑事第十五庭審判長法  官  林龍輝
　
                                    法  官  林岷奭
　
                                    法  官  吳軍良
　
以上正本證明與原本無異。
如不服本判決應於收受判決後20日內向本院提出上訴書狀，並應
敘述具體理由；其未敘述上訴理由者，應於上訴期間屆滿後20日
內向本院補提理由書（均須按他造當事人之人數附繕本）。「切
勿逕送上級法院」。
                                    書記官  吳怡靜
中    華    民    國   110    年    11    月    15    日
　
　
　
　
　
附錄：本案論罪科刑法條全文
毒品危害防制條例第4條
製造、運輸、販賣第一級毒品者，處死刑或無期徒刑；處無期徒
刑者，得併科新臺幣 3 千萬元以下罰金。
製造、運輸、販賣第二級毒品者，處無期徒刑或 10 年以上有期
徒刑，得併科新臺幣 1 千 5 百萬元以下罰金。
製造、運輸、販賣第三級毒品者，處 7 年以上有期徒刑，得併
科新臺幣 1 千萬元以下罰金。
製造、運輸、販賣第四級毒品者，處 5 年以上 12 年以下有期
徒刑，得併科新臺幣 5 百萬元以下罰金。
製造、運輸、販賣專供製造或施用毒品之器具者，處 1 年以上
7 年以下有期徒刑，得併科新臺幣 1 百 50 萬元以下罰金。
前五項之未遂犯罰之。
附表：
┌──┬────┬────┬──────┬──────┐
│編號│物品名稱│數量    │重量或顏色  │備註        │
├──┼────┼────┼──────┼──────┤
│1   │第三級毒│14包    │白色或透明晶│110 年刑管17│
│    │品愷他命│        │體，毛重22.5│84號（重量應│
│    │        │        │798 公克    │予更正）    │
├──┼────┼────┼──────┼──────┤
│2   │第三級毒│13包    │阿拉蕾圖案深│同上（重量應│
│    │品果汁包│        │藍紫色包裝袋│予更正）    │
│    │        │        │內含鵝黃色粉│            │
│    │        │        │末，毛重75. │            │
│    │        │        │0823公克    │            │
├──┼────┼────┼──────┼──────┤
│3   │iPhone 7│1 支    │玫瑰金      │同上        │
│    │手機（無│        │            │            │
│    │SIM 卡）│        │            │            │
├──┼────┼────┼──────┼──────┤
│4   │iPhone 8│1支     │金色        │同上        │
│    │手機（含│        │            │            │
│    │00000000│        │            │            │
│    │03 號SIM│        │            │            │
│    │卡1 張）│        │            │            │
├──┼────┼────┼──────┼──────┤
│5   │現金    │5,200元 │無          │同上        │
└──┴────┴────┴──────┴──────┘